# 求教陈版主：员工成立的合伙企业认缴股份公司股价与公允价差异如何会计处理？

提问人：小鱼闯大海 时间：2016-07-04 09:22:53
请教陈版主：A公司 15 年 10 月变更为股份公司， 16 年 2 月通过股东会决议增资一百万（其中：股东 1 为员工持股的合伙企业、股东 2 为拟聘任的高管，目前仍在某外企未辞职，股东 3 为无关联关系的新增股东，股东 123 每股售价分别为 2 元 3 元 4 元， 2 月工商已变更。因违反经济法，于 4 月 5 月 6 月相继召开三次临时股东会决议修正第一次的股东会决议（金额不变），认缴的增资额同时于 6 月 10 日当天缴足。现公司拟用 531 的数据进行新三板申报，请问报告期内股价差应如何会计处理及相关的税务处理？（是否属于股份支付？）

回答人：chenyiwei
根据《讲解 2010 》P181：股份支付，是指企业为获取职工和其他方提供服务而授予权益工具或者承担以权益工具为基础确定的负债的交易。股份支付准则所指的权益工具是指企业自身权益工具，包括企业本身、企业的母公司或同集团其他会计主体的权益工具。股份支付具有以下特征：一是股份支付是企业与职工或其他方之间发生的交易。以股份为基础的支付可能发生在企业与股东之间、合并交易中的合并方与被合并方之间或者企业与其职工之间，其中，只有发生在企业与其职工或向企业提供服务的其他方之间的交易，才可能符合股份支付准则对股份支付的定义。二是股份支付是以获取职工或其他方服务为目的的交易。企业在股份支付交易中意在获取其职工或其他方提供的服务(费用)或取得这些服务的权利(资产)。企业获取这些服务或权利的目的在于激励企业职工更好地从事是用于其正常生产经营以达到业绩条件，不是转手获利等。三是股份支付交易的对价或其定价与企业自身权益工具未来的价值密切相关。
股份支付交易与企业与其职工间其他类型交易的最大不同，是交易对价或其定价与企业自身权益工具未来的价值密切相关。在股份支付中，企业要么向职工支付其自身权益工具，要么向职工支付一笔现金，而其金额高低取决于结算时企业自身权益工具的公允价值。
从你说的情况看，股东 1 、 2 的低价入股，是为了换取其服务，且使该等股东的获益与未来公司股价直接相关，因此属于股份支付。
其公允价值可参照同期入股的非关联方的入股价格与实际入股价格之间的差额确定。至于有无等待期，则要看具体的合同条款约定。
税务处理方面，如果符合国家税务总局 2012 年 18 号公告规定的，则可以税前扣除，但此案例的股份支付安排可能不规范，具体能否扣除请咨询税务专业人士意见，并与主管税务机关沟通确认。

提问人：小鱼闯大海 时间：2016-07-08 10:11:42
陈版主，您好，追问上述，股东 1 未约定具体服务期限时应在 4 月份（股东大会决议日）报告期内按 4 元差额确认股份支付还是 6 月份（实际到资日）？报告期内进行其他事项披露？如若股东 1 约定的服务期限为 3 年时，摊销的起始月是 2 月（工商变更）、 4 月（股东会决议）还是 6 月（实际到资）？摊销的公允价 4 元还是需重新计算 3 年后的股价？股东 2 （股东决议 5 月通过、实际到资 6 月）现仍在外企上班，预计 11 月到岗， 531 的报告期内是否需确认股份支付还是作为期后事项？

回答人：chenyiwei
3 、对股东 2 ，如果没有等待期约定的，则虽然目前尚未到岗，但仍在股东大会决议其低价入股之日一次性确认股份支付费用；如果有等待期的，则从 4 月起在合同约定的等待期内摊销。

回答人：chenyiwei
1 、授予日应为股东大会决议日。如果没有等待期，则在 4 月一次计入费用；如果有等待期，则从 4 月起在合同约定的等待期内摊销。
2 、公允价值依据授予日公允价值确定，后续不再调整。

提问人：zengfengxia 时间：2016-07-11 11:02:24
陈版，股东 2 如果有等待期，自 4 月起摊销应如何理解？股东 2 履职起始日期为 11 月，在此之前并未为公司提供劳务，是否可以自入职后在剩余等待期摊销？

回答人：chenyiwei
授予日是双方就条款达成一致的日期，所以授予日在 4 月，相应地就从 4 月开始摊销，而不是从 11 月正式入职开始。

提问人：zengfengxia 时间：2016-07-12 20:23:49
谢谢陈版!我的疑问是股东 2 在 4 月自 11 月，并未以员工身份为公司提供劳务，因而公司可能并不存在需要确认的费用，相应的股份支付能不能理解为预付的入职以后的薪酬安排？

回答人：chenyiwei
由于其入职已经基本确定，很可能在此期间也会为公司提供一定形式的服务，因此不能说一定是预付薪酬。

提问人：小鱼闯大海 时间：2016-07-29 08:45:20
陈版，请问上述股东 2 目前仍在外企，拟十一月入职，但外企离职手续未完成，无等待期于股东会议日一次性确认是否应考虑未入职情况？

回答人：chenyiwei
因为已经授予，相当于是对其与本公司签约的奖励，所以其费用确认与目前尚未入职的事实无关。

提问人：小鱼闯大海 时间：2016-07-29 09:37:42
对等待期把握不是很确定，想再咨询下陈版，若与股东 2 约定，服务期限三年，未满三年离职，剩余年限需补相应年限的股价差，该约定是否可认为就是等待期？

回答人：chenyiwei
请参考《计学撮要 2015 》之“问题1-4-15（要求激励对象在不满足条件时向公司以现金补足差额的股份支付的会计处理）”。

提问人：zengfengxia 时间：2016-08-01 14:52:19
陈版，问题1-4-15的处理意见是将其视为无等待期股份支付和一项反向的现金结算股份支付，后者在国际准则或者国内准则中有没有相应的提及?这样处理的结论基础是什么？ 我理解，等待期未满足业绩条件由企业按原价回购和由员工按差价补足并无实质差异，其结果都是未满足约定的业绩条件，员工无法获取股份支付计划安排的收益；而且在等待期内根据员工履职情况确认费用是不是更容易理解？

回答人：chenyiwei
这两种情况下，企业和员工承担的风险还是不同的。员工按差额补足时，企业实际上是承担了自身权益工具的后续公允价值波动风险的，两种方式下企业的现金流不同，所以处理结果不同。

提问人：zcqcpa 时间：2016-08-12 17:10:27
请教陈版：准备新三板的A企业股改前实收资本 2000 万，月中（公证书日期）大股东将其持有的30%股权以 600 万转让给A企业员工组成的合伙企业，3%股权以 60 万给高管B,当月末经审计A企业净资产 2400 万（含月末大股东以 500 万现金置换原以 500 万无形资产入股部分，月初未经审计净资产 2600 万），大股东转让股权后仍持55%的表决权。无其他增资，合伙平台是以A企业实施管理层激励为目的，大股东为唯一无限合伙人，其他员工为有限合伙人，规定企业股改新三板后两年内退伙的全额转让给其他合伙人，两年后退伙的由无限合伙人（执行事务合伙人）决定其退伙财产份额的退还安排，退职员工即退伙。没有规定员工的具体服务期限. 问题：该股权转让行为，包括合伙平台和高管B，是否都构成股份支付？金额按 400 万 33% 还是 600 万33%计算直接计入当期成本费用更合适？
要按人员所在岗位分别计入相应费用？

回答人：chenyiwei
1 、该高管和平台企业都构成股份支付（持股平台中对应于实际控制人所持权益份额的部分除外）。 2 、目标股份的公允价值，如果近期有PE入股的，应参考近期PE入股价格；没有PE入股价格可作参考的，应采用收益法估值或者市盈率法进行估值以模拟其市场价格，不接受直接以帐面净资产或净资产的成本法评估值来模拟公允价值的做法。 3 、一般都记入管理费用，不区分人员岗位。

提问人：zcqcpa 时间：2016-08-13 12:07:39
感谢陈版详细解答！ 陈老师，应该是直接记入当期损益，这个因为没有具体服务期限所以不用分期对吧　　　　收益法估值或者市盈率法进行估值以模拟其市场价格都有还是很麻烦的，还在新三板申请前的阶段，上新三板其收益本来就不是很确定或者很好的，只是整体层面预期应该会好，收益法也是很难做的。

回答人：chenyiwei
是。

提问人：zengfengxia 时间：2016-08-25 16:05:10
陈版，这个案例还是有些疑惑 对企业而言，该计划就是为了在确定的期间内获取员工的服务，因此在服务期限内确认费用我理解是更恰当的做法。 员工认购价格与公允价值之间的差异能否作为企业预付劳务处理，在服务期限内摊销？ 后续的员工补足出资能不能参照企业发行股份购买资产（非同一控制下企业合并）业务中的业绩对赌理解？员工承担的补足义务构成购买员工服务的或有对价，参照企业合并中或有对价后续计量？

回答人：chenyiwei
这种做法与常规的提前离职收回股份相比，对企业的财务状况的影响不同，因此应当采用不同的方法处理。不建议在服务期内摊销股份支付费用，因为股份事实上是授予了，无论如何不会收回和撤销，提前离职只是现金补偿。